【裁判字號】    98,交抗,155
【裁判日期】    980729
【裁判案由】    聲明異議
【裁判全文】
臺灣高等法院臺南分院交通事件裁定
抗  告  人  甲○○
上列抗告人因違反道路交通管理處罰條例案件，不服臺灣嘉義地
方法院中華民國98年6月15日裁定（98年度交聲字第166號；嘉義
市監理站98年4月24日所為處分案號：嘉監義裁字第裁76-G9H009
42號），提起抗告，本院裁定如下：
    主      文
抗告駁回。
    理      由
一、原處分意旨略以：車牌號碼A8-3340號自用小客車於民國（
    下同）97年12月7日9時9分許行經駕駛台中市○○路與中工
    三路口，為警以中市警交字第G9H000942號舉發違反道路交
    通管理事件通知單（下稱舉發通知單）舉發「不遵守道路交
    通標線之指示」之交通違規，經查該車當時係由異議人即受
    處分人甲○○（下稱異議人）所駕駛，爰依道路交通管理處
    罰條例第60條第2項第3款之規定，以嘉監義裁字第裁76-G9H
    0009 42號裁決書（下稱原處分書），裁處異議人罰鍰新台
    幣（下同）900元等語。
二、聲明異議及抗告意旨則以：異議人（即本件抗告人）於97年
    12 月7日上午9時9分左右，在台中市○○路上駕駛車牌號碼
    A8-3340號自用小客車，將經過中工三路之路口時，當時交
    通號誌是黃燈，忽然轉變成紅燈，異議人發現後面沒有車子
    ，遂緊急煞車，警方所附2張採證照片，第一張是紅燈啟動
    1.9秒所攝，第二張是紅燈啟動2.9秒所攝，異議人所駕車輛
    位置都相同，只有前面車體在白色停止線前面，後面車體還
    在白色停止線後面，可見異議人所駕駛車輛之前面車體是在
    黃燈時經過白色停止線，看到黃燈變成紅燈即緊急煞車，未
    闖紅燈；警方採證照片右邊還有2輛機車在中港路上繼續前
    進通過中工三路口，異議人停在採證照片上的位置是為了遵
    守交通號誌（紅燈）和交通安全的緊急措施，是不得已的，
    且異議人本於守法精神，還退回停止白線內，警方應稱讚異
    議人守法的精神，而不是開罰單，台中市○○路和中工三路
    口是丁字型而不是十字型，路中間又有安全分隔島，即使異
    議人不退回停止線內，也不會妨礙交通；基於上述理由，警
    方所謂異議人不遵守道路交通標線之指示，不符合事實，爰
    嚴正聲明異議及向本院提起抗告云云。
三、按汽車駕駛人，駕駛汽車有不遵守道路交通標誌、標線、號
    誌指示之情形者，而本章各條無處罰之規定者，處900元以
    上1,800元以下罰鍰，道路交通管理處罰條例第60條第2項第
    3款定有明文。經以科學儀器取得證據資料證明汽車駕駛人
    之行為違規，當場不能製單舉發者，得逕行舉發，復為同條
    例第7條之2第1項第7款所明定。
四、本院查：
  (一)本件抗告人即異議人於97年12月7日9時9分許，駕駛車牌號
    碼A8-3340號自用小客車，行經台中市○○路與中工三路之
    交岔路口時，於紅燈亮起時超越停止線停車，經警方以設置
    於該路口之自動照相設備拍照後，逕行舉發上開汽車所有人
    即異議人之配偶張麗容有「不遵守道路交通標線之指示」之
    交通違規，交通部公路總局臺中區監理所（下稱臺中區監理
    所）並據以裁處張麗容罰鍰900元，嗣經張麗容聲明異議後
    ，臺灣臺中地方法院作成98年度交聲字第559號交通事件裁
    定，以上開車輛違規當時係由異議人駕駛，本件受舉發之違
    規行為應歸責於異議人，而將臺中區監理所之處分撤銷，發
    回臺中區監理所；嗣臺中區監理所以異議人之駕籍屬原處分
    機關管轄，而移請原處分機關裁處，原處分機關遂依據道路
    交通管理處罰條例第60條第2項第3款之規定，於98年4月24
    日作成原處分，裁處異議人罰鍰900元等情，有上開舉發通
    知單、採證照片2紙、臺灣臺中地方法院98年度交聲字第559
    號交通事件裁定、臺中區監理所98年4月21日中監自字第098
    0014321號函，以及原處分書等在卷可憑。
  (二)按停止線，用以指示行駛車輛停止之界限，車輛停止時，其
    前懸部分不得伸越該線；車輛面對圓形紅燈表示禁止通行，
    不得超越停止線或進入路口；道路交通標誌標線號誌設置規
    則第170條第1項前段、第206條5款分別定有明文。觀諸卷附
    採證照片，異議人駕駛之上開自用小客車，於前揭時、地，
    在行車管制號誌紅燈啟亮後1.9秒（即原審卷第7頁左方照片
    中字幕數字第2排之「R019」），後輪前端壓在路口白色停
    止線上，逾半之車身均已超越白色停止線。故異議人於前揭
    時、地駕駛上開自用小客車，在紅燈亮起時，前懸部分超越
    停止線停車，而有不遵守道路交通標線指示之違規行為，即
    堪認定。
  (三)抗告人甲○○雖主張由採證照片上其駕駛之上開自用小客車
    煞車燈已亮，可以看出該車經過前揭路口之白色停止線時，
    號誌為黃燈，車體前方通過白色停止線後號誌始轉換為紅燈
    ，伊即煞車未再前進，故該車紅燈後1.9秒以前就已煞車停
    在照片上位置，且車體後方尚未通過停止線，伊本於守法精
    神，並自行退回停止線後面云云。惟查，異議人所駕駛之自
    用小客車是在前揭時、地紅燈啟動1.9秒後，仍逕予駛越停
    止線臨停違規，有台中市警察局98年1月16日中市警交字第
    098000 4074號函附卷可參（見原審卷第6頁）；並經舉發本
    件交通違規之台中市政府警察局交通隊警員乙○○於原審庭
    訊中具結證稱：台中市○○路與中工三路口係埋設感應線圈
    測試照相器材，線圈埋設在停止線和行人穿越道之間，與號
    誌燈連線，只要有車輛在紅燈啟動後超越停止線就會被拍照
    ，車輛如果是在黃燈時壓停止線不會拍照，號誌燈及照相器
    材的設定是紅燈以後有車輛超越停止線才會拍攝，該感應線
    圈器材採購時經過國外檢驗認證，伊自70年10月1日即任職
    於台中市政府警察局交通隊迄今，之前沒有發生過設在上開
    路口的感應線圈、照相器材故障造成舉發錯誤的情形等語纂
    詳（見原審卷第34至38頁）。是異議人主張其所駕駛之車輛
    車體前方是在黃燈時通過白色停止線，即難以採信。再依前
    引道路交通標誌標線號誌設置規則之規定，車輛遇紅燈停止
    時，其「前懸部位」不得超越停止線，觀諸卷附採證照片（
    見原審卷第7頁），異議人所駕駛之車輛既已逾半個車身超
    越停止線，即已違反上述規定甚明，自不得以其後面車體尚
    未通過停止線，以及違規後曾自行退回停止線後等語卸責。
  (四)抗告人甲○○雖另辯稱其上開行為並未妨礙交通，且當時尚
    有其他機車在中港路上繼續前進通過中工三路口云云。惟違
    反道路交通管理事件之行政秩序罰，其規定乃為達成各自行
    政目的而就不同之違規行為施以相異而合理之裁罰，屬於立
    法自由形成之範圍；道路交通管理處罰條例第60條第2項第3
    款對不遵守道路交通標誌、標線、號誌指示之駕駛人所為之
    處罰規定，依其內容已審酌駕駛行為之危險性、違規情節之
    輕重等情形，明文訂定罰鍰之數額；故駕駛人在紅燈時超越
    停止線停車，即應依上開規定處罰，至於其違規行為有無妨
    礙交通，核與違規行為之成立無涉，尚不得由個人自行判斷
    該等行為是否影響其他車輛行車安全，而任意決定是否遵循
    相關交通規則。異議人於前揭時、地，既有在紅燈亮起時超
    越停止線停車之違規行為，即屬違法，自不得執其行為未妨
    礙交通等事由為免罰之憑藉。又卷附2張採證照片對照以觀
    ，縱可看出異議人為警舉發違規時點，尚有2輛機車行駛於
    異議人所駕駛之上開自用小客車右前方，往前通過上開交岔
    路口，惟該2輛機車之行車速度、通過路口停止線之時點均
    有未明；至於第2張採證照片（見原審卷第7頁右方照片）中
    固可見到第3輛機車出現於異議人之自用小客車右側，惟該
    機車係沿中港路直行而在紅燈時超越停止線，或係自其他方
    向（甚或路旁人行道）進入路口，亦有未明；即難遽行認定
    該等機車之駕駛人是否有於紅燈時超越停止線或闖紅燈之交
    通違規行為，且縱上述3輛機車駕駛人有該等交通違規行為
    ，亦屬警方應否就渠等之違規行為另行舉發問題，而與異議
    人之違規行為應否加以處罰無涉。
五、綜上所述，抗告人甲○○駕駛上開自用小客車，於前揭時、
    地行經上述交岔路口時，有於紅燈亮起之情況下超越停止線
    停車，不遵守道路交通標線指示之違規事實，事證明確。
六、因而原審依道路交通管理處罰條例第87條第2項、道路交通
    案件處理辦法第19條之規定，認嘉義區監理所嘉義市監理站
    98年4月24日所為嘉監義裁字第裁76-G9H00942號，對抗告人
    甲○○所為違反道路交通管理處罰條例第60條第2項第3款規
    定，裁決罰鍰新台幣900元，核屬正當，而駁回其異議，本
    院經核其認事用法，均無不當，裁定亦稱妥適。抗告人抗告
    意旨，猶執前詞，否認有上開違規云云，為無理由，應予駁
    回。
七、據上論斷，應依道路交通案件處理辦法第26條，刑事訴訟法
    第412條，裁定如主文。
中    華    民    國    98    年    7     月    29    日
                  刑事第五庭    審判長法  官  楊明章
                                      法  官  戴勝利
                                      法  官  顏基典
以上正本證明與原本無異。
不得再抗告。
                                      書記官  呂嘉文
中    華    民    國    98    年    7     月    29    日


司法院資訊處製作；財團法人民間司法改革基金會備份。
